【裁判字號】    99,台非,242
【裁判日期】    990909
【裁判案由】    違反毒品危害防制條例
【裁判全文】
最高法院刑事判決              九十九年度台非字第二四二號
上  訴  人  最高法院檢察署檢察總長
被      告  甲○○
上列上訴人因被告違反毒品危害防制條例案件，對於台灣彰化地
方法院中華民國九十九年四月七日第一審確定判決（九十九年度
訴字第二號，起訴案號：台灣彰化地方法院檢察署九十八年度毒
偵字第二一六三號），認為違法，提起非常上訴，本院判決如下
：
    主  文
原判決撤銷。
甲○○施用第一級毒品，處有期徒刑捌月。
扣案之安非他命壹小包（驗餘淨重零點柒公克）沒收銷燬之
。
    理  由
非常上訴理由稱：「一、按判決不適用法則或適用不當者，為違
背法令，刑事訴訟法第三百七十八條定有明文。又依法應於審判
期日調查之證據未予調查，致適用法令違誤，而顯然於判決有影
響者，該項確定判決即屬違背法令，得提起非常上訴，亦經司法
院大法官會議著有釋字第一八一號解釋可稽。如事實審法院對於
被告有無累犯之事實，應否適用刑法第四十七條累犯之規定加重
其刑，即屬法院認定事實與適用法律之基礎事項，客觀上有其調
查之必要，應依職權加以調查，倘被告並非累犯，而事實審並未
詳加調查，致判決時依累犯之規定論處，即屬刑事訴訟法第三百
七十九條第十款規定依法應於審判期日調查之證據而未予調查，
其判決當然為違背法令。次按受有期徒刑之執行完畢，或受無期
徒刑或有期徒刑一部之執行而赦免後，五年以內故意再犯有期徒
刑以上之罪者，方為累犯，此觀刑法第四十七條規定甚明。又刑
法第七十九條之一第一項規定：『二以上徒刑併執行者，第七十
七條所定最低應執行之期間，合併計算之。』，同條第三項規定
：『依第一項規定合併計算執行期間而假釋者，前條第一項規定
之期間，亦合併計算之。』，則在併合執行之情形，經許其假釋
者，其報請許可假釋所須最低應執行之期間，既合併計算，且假
釋期間（即殘刑期間）亦合併計算之，其期間即無從區分，縱使
假釋出獄前所執行之期間已逾其中任一罪之刑期，倘其後假釋經
撤銷者，仍不能認為已經執行完畢。二、本件原審判決以被告甲
○○前因施用毒品案件，經裁定送觀察、勒戒後，認無繼續施用
毒品之傾向，於民國八十七年七月七日執行完畢釋放；又於前開
觀察、勒戒執行完畢後五年內之九十年間因施用毒品案件，由台
灣彰化地方法院檢察署檢察官聲請送強制戒治並提起公訴，強制
戒治部分於九十年十一月二十九日停止戒治付保護管束出所，至
九十一年四月二十六日保護管束期滿未經撤銷停止戒治，視為強
制戒治執行完畢，所涉刑案部分，則經台灣彰化地方法院判處有
期徒刑一年二月確定（第一案）；另因強盜案件，經台灣高等法
院台中分院判處有期徒刑六年確定（第二案），嗣經台灣高等法
院台中分院九十六年度聲減字第二八五七號裁定將上開第一案經
減刑為七個月後與第二案合併定應執行刑為有期徒刑六年五月確
定。於九十七年三月三十一日假釋付保護管束，刑期終結日為九
十七年十月二十四日。詎被告甲○○不思悔改，於九十八年九月
二十四日上午九時許，復基於同時施用第一、二級毒品之犯意，
在彰化縣東西向快速道路橋墩旁邊，將海洛因及甲基安非他命放
入玻璃球內，以火燒烤，再吸食所產生煙霧之方式，同時施用第
一級毒品海洛因及第二級毒品甲基安非他命一次。嗣於同日下午
三時十一分許，為警執行逮捕通緝犯勤務時，在彰化縣員林鎮○
○里○○路與民生路口查獲，並當場扣得被告甲○○所有之第一
級毒品甲基安非他命一小包（驗餘淨重零點七三三公克），檢察
官起訴後，原審判決認其係假釋期滿後再犯，構成累犯而加重其
刑。三、惟被告甲○○於假釋中，因於九十七年十月二十日另犯
施用毒品罪，經台灣彰化地方法院九十八年度訴字第一○三號判
決有期徒刑九月確定，法務部乃核准撤銷其假釋並由台灣彰化地
方法院檢察署執行前案強盜等罪之殘餘刑期六月二十三日，之後
被告因逃亡遭通緝，於九十八年九月二十五日經緝獲並於當日入
監執行，執行期滿日為九十九年四月十六日，有刑案資料查註紀
錄表、法務部九十八年八月十四日法矯決字第○九八○○三三四
五二號函及台灣彰化地方法院檢察署九十八年執更緝丙字第五四
號指揮書影本在卷可稽。而被告本案犯罪時間係九十八年九月二
十四日，前案尚未執行完畢，不能以累犯論處。原判決未查明其
前案資料及執行情形，誤認被告前開第一案及第二案等案件所處
徒刑，已於九十七年十月二十四日執行完畢，因而於本案適用刑
法第四十七條，論被告為累犯，並加重其刑，揆諸前揭說明，自
有判決適用法則不當及依法應於審判期日調查之證據而未予調查
之違法。案經確定，且於被告不利，爰依刑事訴訟法第四百四十
一條、第四百四十三條提起非常上訴，以資糾正。」等語。
本院按：「受徒刑之執行完畢，或一部之執行而赦免後，五年以
內故意再犯有期徒刑以上之罪者，為累犯，加重本刑至二分之一
。」為刑法第四十七條第一項所明定。自其反面解釋，倘尚未受
有期徒刑執行完畢，或執行、赦免後已超過五年者，不成立累犯
，無加重其刑之適用。本件被告甲○○前因施用毒品案件，經台
灣彰化地方法院判處有期徒刑一年二月確定（第一案）；另因強
盜案件，經台灣高等法院台中分院判處有期徒刑六年確定（第二
案），嗣經台灣高等法院台中分院九十六年度聲減字第二八五七
號裁定將上開第一案經減刑為七個月後與第二案合併定應執行刑
為有期徒刑六年五月確定。送執行後於九十七年三月三十一日假
釋付保護管束，刑期終結日為九十七年十月二十四日。雖被告又
於九十八年九月二十四日上午九時許，同時施用第一級毒品海洛
因及第二級毒品甲基安非他命一次。惟被告甲○○於上開假釋付
保護管束期間，因於九十七年十月二十日另犯施用毒品罪，經台
灣彰化地方法院九十八年度訴字第一○三號判決有期徒刑九月確
定，法務部乃核准撤銷其假釋並由台灣彰化地方法院檢察署執行
前案強盜等罪之殘餘刑期六月二十三日，之後被告因逃亡遭通緝
，於九十八年九月二十五日經緝獲並於當日入監執行，執行期滿
日為九十九年四月十六日，有刑案資料查註紀錄表、法務部九十
八年八月十四日法矯決字第○九八○○三三四五二號函及台灣彰
化地方法院檢察署九十八年執更緝丙字第五四號指揮書影本在卷
可稽。足見被告於九十八年九月二十四日再犯本件同時施用第一
、二級毒品罪時，前案強盜等罪之殘餘刑期尚未執行完畢，應不
成立累犯。原審未察，遽論以累犯，予以處刑，並非適法。案經
確定，且於被告不利，非常上訴意旨執以指摘，洵有理由，應由
本院將原判決撤銷，另行依法判決如主文第二、三項所示，以資
救濟。
據上論結，應依刑事訴訟法第四百四十七條第一項第一款，毒品
危害防制條例第十條第一項、第二項、第十八條第一項前段，刑
法第十一條前段、第五十五條，判決如主文。
中    華    民    國  九十九  年    九    月    九    日
                      最高法院刑事第二庭
                          審判長法官  莊  登  照
                                法官  陳  世  淙
                                法官  徐  昌  錦
                                法官  許  錦  印
                                法官  葉  麗  霞
本件正本證明與原本無異
                                      書  記  官
中    華    民    國  九十九  年    九    月   十四   日
                                                     m
附錄本案論罪科刑法條
毒品危害防制條例第十條第一項：
施用第一級毒品者，處六月以上五年以下有期徒刑。

司法院資訊處製作；財團法人民間司法改革基金會備份。
